【裁判字號】    98,消債更,27
【裁判日期】    980117
【裁判案由】    聲請更生程序
【裁判全文】
臺灣高雄地方法院民事裁定            98年度消債更字第27號
聲  請  人  甲○○
上列當事人因消費者債務清理條例事件聲請更生，本院裁定如下
：
    主  文
聲請駁回。
聲請費用由聲請人負擔。
    理  由
一、本件聲請意旨略以：聲請人前未曾依「中華民國銀行公會會
    員辦理消費金融案件無擔保債務協商機制」請求共同協商債
    務清償方案，於消費者債務清理條例施行後，因積欠如附表
    所示之無擔保債務，並因聲請人每月薪資所得為新台幣（下
    同）26,000元，扣除必要生活費用及扶養費用24,000元後，
    業幾無法維生，有無法清償債務之情，乃向最大債權金融機
    構即富邦商業銀行請求協商，惟已逾30日未開始協商，而聲
    請人既有不能清償債務或不能清償之虞，且無擔保或無優先
    權之債務總額並未逾1,200 萬元，復未經法院裁定開始清算
    程序或宣告破產，爰依法聲請更生等語。
二、按債務人不能清償債務或有不能清償之虞，且無擔保或無優
    先權之債務總額未逾新臺幣1,200 萬元者，於法院裁定開始
    清算程序或宣告破產前，得向法院聲請更生，消費者債務清
    理條例第3 條、第42條第1 項分別定有明文。又聲請更生或
    清算不合程式或不備其他要件者，法院應以裁定駁回之，但
    其情形可以補正者，法院應定期間先命補正，復為同條例第
    8 條所明定。
三、經查：
  (一)聲請人主張其有上開收入及債務，前依消費者債務清理條例
    之規定，向最大債權金融機構富邦商業銀行申請協商後，遭
    該金融機構退件致協商不成立等情，業據聲請人提出債權人
    清冊、前置協商申請書及檢附資料、財團法人金融聯合徵信
    中心當事人查詢個人資料（信用報告）回覆書、95年度綜合
    所得稅各類所得資料清單、薪資袋、戶籍謄本等件為證（見
    本院卷第11頁至第29頁、第63頁至第66頁、第79至第80頁、
    第45至第52頁、第56至第59頁），經核亦無不符，堪信為真
    實。
  (二)又聲請人每月收入約為26,000元，為聲請人所自承，並有前
    開薪資袋足證，堪信為真實。另聲請人主張其每月須支出租
    金、交通費、生活費、雜費等費用共16,500元，惟其尚無法
    提出全部基本生活開銷之憑證，無從認定其每月之實際開銷
    金額確如聲請人所陳之支出金額；而聲請人既已負巨額負債
    ，其生活標準應予以壓縮至最低標準，始符公允；以聲請人
    居住於高雄縣，依內政部於民國96年9 月6 日以台內社字第
    0960139439號公告之97年度台灣省低收入戶最低生活費，每
    人每月9,829 元計算；從而，計算聲請人每月支出之基本生
    活費用即應以上開之9,829 元為宜。縱聲請人每月須支出房
    租達8,000 元，惟前開每人每月最低生活費9,829 元，已涵
    括所有必要生活之支出，並含房租支出，且聲請人已負債百
    萬元以上而謂不能清償，其自須以較低之標準生活而節忖開
    銷用以償債始符誠信，其自不得以無負債人員之一般生活標
    準以上而同為要求計算生活費，是以聲請人所陳上開必要生
    活費用及房租費用尚屬過高，無足採憑。
  (三)另聲請人主張其須支出3 名未成年子女之扶養費共7,500 元
    ，並提出戶籍謄本為證（見本院卷第79至第80頁），而聲請
    人主張之金額既尚在上開最低生活費之範圍內，故其主張合
    理，核屬可採。
  (四)又以聲請人前開收入26,000元，扣除此其必要之生活費9,82
    9 元及扶養費7,500 元後，每月至少應尚餘8,671 元可供清
    償；而本院依職權詢問最大債權銀行富邦商業銀行有關聲請
    人之前置協商方案，經該行承辦員告知聲請人與該行前置協
    商時，有通知聲請人協商，然聲請人並未前往面談，僅電話
    告知富邦商業銀行每月2,000 元之還款方案，其他方案無法
    接受云云，故協商不成立，此有本院電話查詢記錄及前置協
    商申請書在卷可稽（見本院卷第119 頁、第19頁）。而以聲
    請人之前開收入扣除必要生活費及扶養費後，尚餘8,671 元
    ，並非全然無法清償債務，然聲請人竟不願前往債權銀行面
    談並提出適切之還款金額，足見聲請人聲請協商之目的僅為
    符合聲請更生之要件，並無共同協商之意願至明。
  (五)至聲請人雖主張原本所欠債務，每月至少要還款十多萬元或
    數萬元，其無法清償債務云云。而以聲請人對於己身財務狀
    況知之甚詳情形下，本院乃命其據實陳述並提出償還明細證
    明，聲請人自當就其主張妥為陳明及舉證，惟聲請人竟具狀
    陳報實際繳款情況已記憶不清，請本院函詢各債權銀行等語
    ，致本院無法判斷其財務狀況確否如聲請人所述之情，聲請
    人亦難謂就本件聲請已善盡說明之協力義務。從而，本院認
    聲請人並未證明已陷於經濟上之困境，又不願意與債權銀行
    妥適協商以解決債務，是其主張有不能清償債務之情向本院
    聲請更生，應僅係欲循債務清理程序以圖減免債務責任甚明
    。
四、綜上所述，本件聲請人依現有收入扣除上開必要支出後，並
    無不敷清償債務之情，而聲請人復未依誠信原則妥適與債權
    銀行協商，聲請人以最大債權銀行逾30日未協商致協商未成
    立，主張有無法清償之情而聲請更生，自屬無據，應屬聲請
    更生之要件不備，且又無從補正，依首揭條文之意旨，自應
    駁回其更生之聲請，爰裁定如主文。
中    華    民    國    98    年    1     月    17    日
                  民事第四庭  法      官  楊淑珍
上為正本係照原本作成。
如不服本裁定，應於裁定送達後10日內，以書狀向本院提出抗告
，並繳納抗告費新臺幣1千元。
中    華    民    國    98    年    1     月    17    日
                              書  記  官  吳韻芳
附表：債權人清冊
┌──┬────────────┬────────┬────────────┐
│編號│債權人                  │金額（新臺幣）  │  種        類          │
├──┼────────────┼────────┼────────────┤
│一  │台北富邦商業銀行        │ 692,000元      │信用貸款                │
├──┼────────────┼────────┼────────────┤
│二  │台北富邦商業銀行        │  59,392元      │信用卡                  │
├──┼────────────┼────────┼────────────┤
│三  │美商花旗銀行            │ 119,373元      │信用卡                  │
├──┼────────────┼────────┼────────────┤
│四  │渣打國際商業銀行        │ 321,000元      │信用貸款                │
├──┼────────────┼────────┼────────────┤
│五  │遠東商業銀行            │ 142,774元      │信用卡                  │
├──┼────────────┼────────┼────────────┤
│六  │萬泰商業銀行            │  30,000元      │信用卡                  │
├──┼────────────┼────────┼────────────┤
│七  │日盛國際商業銀行        │  63,224元      │信用卡                  │
├──┼────────────┼────────┼────────────┤
│八  │安泰商業銀行            │ 471,000元      │信用貸款                │
├──┼────────────┼────────┼────────────┤
│九  │中國信託商業銀行        │  62,103元      │信用卡                  │
├──┼────────────┼────────┼────────────┤
│十  │新光銀行                │  61,290元      │信用卡                  │
├──┼────────────┼────────┼────────────┤
│十一│匯豐（原中華）銀行      │ 145,657元      │信用卡                  │
├──┼────────────┼────────┼────────────┤
│十二│慶豐銀行                │  84,909元      │信用卡                  │
└──┴────────────┴────────┴────────────┘


司法院資訊處製作；財團法人民間司法改革基金會備份。
